【裁判字號】    89,交易,591
【裁判日期】    891031
【裁判案由】    過失致死
【裁判全文】
臺灣高雄地方法院刑事判決                        八十九年度交易字第五九一號
    公  訴  人  臺灣高雄地方法院檢察署檢察官
    被      告  丙○○
右列被告因過失致死案件，經檢察官提起公訴（八十九年度偵字第一三○五九號）及
移送辦案審理（八十九年度偵字第一七一四九號、八十九年相字第九四八號），本院
判決如左：
    主  文
丙○○因過失致人於死，處有期徒刑柒月，緩刑參年。
    事  實
一、丙○○考領有小型車普通駕駛執照，於民國七十八年因偽造文書案件，經臺灣高
    等法院台南分院判處有期徒刑一年，於八十年一月二日執行完畢，猶不知謹慎，
    於八十九年六月八日上午十一時許（起訴書誤載為八十九年六月九日下午四時許
    ），駕駛車牌號碼ＡＬ─四三六三號自用小客車，沿高雄市○○○路由東往西（
    及五甲往小港）方向行駛，行至五甲三路與三誠路交岔路口時，本應注意行車速
    度，在市區道路，時速不得超過四十公里，而當時天候晴，日間光線自然，柏油
    路面乾燥無缺陷，亦無其他障礙物，且依其智識、能力亦無不能注意之情事，詎
    於行至前揭路口前，竟疏未注意行車時速不得超過四十公里，貿然以時速四十五
    至五十公里之速度超速行駛，適有未考領有任何駕駛執照惟有配戴安全帽之蒲清
    松，騎乘車牌號碼ＹＷＤ─二二九號輕型機車，沿五甲三路由西往東（即小港往
    五甲）方向行至上開路口，亦疏未注意轉彎車應讓直行車先行，即貿然左轉，丙
    ○○見狀，雖採取閃煞措施，惟因車速過快而煞避不及，致其駕駛之自小客車車
    頭正面撞及蒲清松之機車，使蒲清松人車倒地，因而受有上背部擦傷、左後枕骨
    部血腫、頭部外傷、顱內出血等傷害，雖送醫急救，仍於同日下午六時五分許，
    傷重不治死亡。丙○○於犯罪尚未被發覺前，即主動向前往現場處理且尚不知肇
    事者為何人之高雄縣警察局鳳山分局五甲派出所警員王智鈞坦承肇事，嗣並接受
    本院裁判。
二、案經高雄縣警察局鳳山分局報請臺灣高雄地方法院檢察署檢察官偵查起訴及移送
    併案審理。
    理  由
一、訊據被告丙○○，對於在右揭時、地駕車肇事，致蒲清松受有上背部擦傷、左後
    枕骨部血腫、頭部外傷、顱內出血等傷害，雖送醫急救，仍傷重不治死亡之事實
    ，坦承不諱，並有警製道路交通事故調查報告表、肇事現場照片二幀附在警卷可
    資佐證。又被害人蒲清松確係因本件交通事故引起頭部外傷、顱內出血不治死亡
    之事實，亦經臺灣高雄地方法院檢察署檢察官督同法醫師相驗明確，製有驗斷書
    、相驗屍體證明書、勘驗筆錄附卷可憑。被告前開自白，堪以採信。
二、按行車速度，在市區道路，時速不得超過四十公里，道路交通安全規則第九十三
    條第一項第一款定有明文。本件肇事路段為市區道路，行車速率限制時速四十公
    里以下，已據前揭道路交通事故表載明。被告既考領有駕駛執照之汽車駕駛人，
    前揭規定自應知悉，且亦為其應注意並能注意之義務，則其駕車行經上開路段，
    理應注意不得超速行駛，而肇事當時之天侯晴，日間光線自然，道路舖有柏油，
    乾燥無缺陷，亦無任障礙物，有前揭道路交通事故調查報告表可憑，依被告之知
    識、能力應無不能注意前開規定之情事，詎貿然以時速四十五至五十公里之速度
    超速行駛，以致在上開路口發現被害人騎乘機車左轉行駛時，因車速過快而煞避
    不及，致所駕駛自小客車前車頭正面被害人之機車，使被害人受創死亡，被告之
    駕駛行為有過失，卓然甚明。又按汽車（依道路交通安全規則第二條第一款、第
    三條第六款規定，機車係屬道路交通管理處罰條例及該條例第九十二條授權制定
    之道路交通安全規則所規定之「汽車」之一種）轉彎時應讓直行車，道路交通安
    全規則第一百零二條第一項第六款定有明文。而被害人騎乘機車行至上開路口，
    竟疏未注意讓對向行駛而來，由被告所駕駛之直行車先行，即貿然左轉，就本件
    車禍之發生亦有過失，惟此仍不得解免被告過失罪責，附此敘明。又被害人確因
    本件車禍傷重不治死亡，已詳如前述，是被告之過失犯行與被害人之死亡間，顯
    有相當因果關係。本件事證已臻明確，被告過失致人於死犯行，洵堪認定。
三、核被告所為，係犯刑法第二百七十六條第一項之過失致人於死罪。而被告於肇事
    後，犯罪未被發覺前，主動向現場處理且尚不知犯罪嫌疑人之高雄縣警察局鳳山
    分局五甲派出所警員王智鈞坦承肇事，業經證人王智鈞證述在卷，並接受偵審裁
    判，當已合乎自首之規定，應依刑法第六十二條前段規定，減輕其刑。爰審酌被
    告超速行駛而肇事，惟犯後坦承犯行，顯有悔意，且事後已替被害人辦理喪葬事
    宜，業據與被害人共同生活八年之證人乙○○結證在卷，並有被告支出喪葬費之
    收據在卷可憑，及被害人疏未注意轉彎車應讓直行車先行，即貿然左轉，就本件
    車禍之發生亦有過失等一切情狀，爰量處如主文所示之刑。查被告前雖受有期徒
    刑以上刑之宣告，惟其於執行完畢後，五年以內未曾受有期徒刑以上刑之宣告，
    有臺灣高等法院被告全國前案紀錄表一份在卷可稽，前此對其所宣告之刑罰，業
    已發生應有之效力，本次係偶因過失罹犯本罪，經受此科刑教訓之後，當知警惕
    ，應無再犯之虞，本院認所宣告之刑以暫不執行為適當，爰併予宣告緩刑三年，
    以啟自新。
據上論斷，應依刑事訴訟法第二百九十九條第一項前段，刑法第二百七十六條第一項
、第六十二條前段、第七十四條第二款，罰金罰鍰提高標準條例第一條前段，判決如
主文。
本案經檢察官甲○○到庭執行職務。
中      華      民      國    八十九    年      十      月    三十一    日
                                  臺灣高雄地方法院交通法庭
                                      法  官  廖  純  卿
右正本證明與原本無異。
如不服本判決，應於判決送達後十日內，向本院提出上訴狀。
                                      書記官  林  孝  聰
中      華      民      國    八十九年      十      月    三十一    日
附錄本案論罪科刑法條全文：
刑法第二百七十六條第一項。
因過失致人於死者，處二年以下有期徒刑、拘役或二千元以下罰金。


司法院資訊處製作；財團法人民間司法改革基金會備份。
